【裁判字號】    98,裁,3076
【裁判日期】    981210
【裁判案由】    臺灣地區與大陸地區人民關係條例
【裁判全文】
最  高  行  政  法  院  裁  定
                                      98年度裁字第3076號
抗  告  人  甲○○
            乙○○
上列抗告人因與相對人內政部間臺灣地區與大陸地區人民關係條
例事件，對於中華民國98年5月27日臺北高等行政法院98年度訴
字第804號裁定提起抗告，本院裁定如下︰
    主  文
抗告駁回。
抗告訴訟費用由抗告人負擔。
    理  由
一、按起訴逾越法定期限者，行政法院應以裁定駁回之，行政訴
    訟法第107條第1項第6款定有明文。又撤銷訴訟之提起，應
    於訴願決定書送達後2個月之不變期間內為之，此為行政訴
    訟法第106條第1項前段所明定。而同法就人民因中央或地方
    機關對其依法申請之案件遭駁回，依同法第5條第2項提起課
    予義務訴訟時，其起訴期間雖未明文規定，然此乃因89年7
    月1日修正施行之行政訴訟法之課予義務訴訟，係立法院於
    審議行政訴訟法修正草案時所增加之規定，原修正草案並無
    課予義務訴訟之訴訟類型，自無相關之配套規定，而立法院
    於審議行政訴訟法修正草案時臨時增加此訴訟類型，亦未及
    增加相關之配套規定，致生法律上漏洞，裁判時應加以補充
    。鑒於行政訴訟法第5條第2項對行政機關駁回處分提起課予
    義務訴訟，亦屬對不服行政機關行政處分（駁回處分）之行
    政訴訟（對駁回處分與其他負擔處分同是依訴願法第1條而
    非第2條提起訴願），該課予義務訴訟原告之聲明，亦有撤
    銷訴願決定及原處分一項，性質上與撤銷訴訟相同，因而基
    於同一法律上理由，人民因中央或地方機關對其依法申請之
    案件遭駁回，依同法第5條第2項提起課予義務訴訟時，其起
    訴期間應類推適用行政訴訟法第106條第1項前段規定，應於
    訴願決定書送達後2個月之不變期間內為之，如其逾此期間
    提起課予義務訴訟，亦應依第107條第1項第6款規定，以裁
    定駁回之。
二、本件抗告人間因臺灣地區與大陸地區人民關係條例事件，於
    民國97年12月30日收受行政院97年12月26日院臺訴字第0970
    094473號訴願決定書，有送達證書附原處分卷可稽。其訴請
    相對人許可抗告人甲○○來台，性質上為課予義務訴訟，期
    間自97年12月31日起算。是抗告人提起課予義務訴訟之期間
    ，應自97年12月31日起算。抗告人乙○○住居原審法院所在
    地，無須扣除在途期間，起訴期間原至98年2月28日屆滿，
    該日適逢星期六休假日，次日為星期日，應以再次日（3月2
    日）代之。抗告人甲○○住居大陸地區，扣除在途期間37日
    ，起訴期間原至98年4月4日屆滿，該日適逢星期六休假日，
    次日為星期日，應以再次日至98年4月6日（星期一）屆滿。
    抗告人遲至98年4月24日始向原審法院提起撤銷訴訟，有原
    審法院加蓋於訴狀上收文戳記所載日期可考，已逾法定不變
    期間，原裁定以抗告人起訴不合法，予以駁回，核無違誤。
    抗告意旨略以：請求法官開庭審理本案，讓抗告人有機會出
    庭陳述，並傳喚抗告人之雙親及朋友，以資證明抗告人甲○
    ○與抗告人乙○○之真實婚姻狀況等語，經核與上述起訴逾
    期之判斷無關，其抗告難認有理由，應予駁回。
三、據上論結，本件抗告為無理由，依行政訴訟法第104條、民
    事訴訟法第95條、第78條、第85條第1項前段，裁定如主文
    。
中    華    民    國    98    年    12    月    10    日
                    最高行政法院第五庭
                        審判長法官  黃  璽  君
                              法官  劉  介  中
                              法官  鄭  忠  仁
                              法官  吳  東  都
                              法官  陳  金  圍
以  上  正  本  證  明  與  原  本  無  異
中    華    民    國    98    年    12    月    11    日
                              書記官  郭  育  玎


司法院資訊處製作；財團法人民間司法改革基金會備份。
